【裁判字號】    99,重抗,69
【裁判日期】    991228
【裁判案由】    債務人異議之訴
【裁判全文】
臺灣高等法院臺南分院民事裁定          99年度重抗字第69號
抗  告  人    雅泰實業股份有限公司
兼法定代理人  李峻松
相  對  人    吉成紡織股份有限公司
兼法定代理人  林朝督
相  對  人    白麗萍
上列抗告人與相對人間因債務人異議之訴等事件，對於中華民國
99年10月8日臺灣雲林地方法院所為裁定（99年度訴字第414號）
，關於訴訟標的價額之核定部分，提起抗告，本院裁定如下：
    主  文
原裁定關於核定訴訟標的價額部分廢棄。
    理  由
一、抗告意旨略以：抗告人於原法院所提起之債務人異議之訴，
    請求原法院判決之「訴之聲明」主要係確認相對人白麗萍執
    有新台幣（下同）222萬6205元之債權不存在，核其訴訟標
    的僅如上開金額即222萬6205元，而應徵第一審裁判費為2萬
    3077元，抗告人已如期繳納。是本件訴訟之訴訟標的價額即
    為抗告人於本件訴訟所得利益222萬6205元，並非原法院所
    核定之1558萬3435元，為此，爰提起本件抗告，請求廢棄原
    裁定等語。
二、原裁定意旨略以：抗告人與相對人吉成紡織股份有限公司、
    林朝督、白麗萍間債務人異議之訴等事件，抗告人起訴雖據
    繳納裁判費2萬3077元。惟查，本件訴訟標的金額核定為155
    8萬3435元（計算式：2,226,205×7＝15,583,435，其中確
    認本票債務不存在之訴6件、債務人異議之訴1件，合計7件
    ），應徵收第一審裁判費14萬9192元，抗告人僅繳納2萬30
    77元，尚不足12萬6115元，限抗告人於收受本裁定送達5日
    內補繳等語。
三、按訴訟標的之價額，由法院核定；核定訴訟標的之價額，以
    起訴時之交易價額為準；無交易價額者，以原告就訴訟標的
    所有之利益為準；又以一訴主張數項標的者，其價額合併計
    算之；但所主張之數項標的互相競合或應為選擇者，其訴訟
    標的價額，應依其中價額最高者核定之，民事訴訟法第七十
    七條之一第一項、第二項、第七十七條之二第一項分別定有
    明文。又提起確認本票債權不存在之訴外，另再對之其提起
    債務人異議之訴者，訴訟標的及訴之聲明雖為複數，但自經
    濟上觀之，二者之訴訟目的既均在於消滅阻卻強制執行程序
    ，當事人因該二訴訟所受之利益，即無不同，仍為單一，故
    訴訟標的價額應擇其最高者核定之，有最高法院93年台抗字
    第532號、94年台抗字第555、第1206號裁定足資參照。
四、經查：抗告人於原審提起債務人異議之訴，訴之聲明求為判
    決：「一、被告吉成紡織股份有限公司兼法定代理人林朝督
    等逕自將原告亞太實業股份有限公司兼法定代理人李峻松等
    債權222萬6205元及其利息、訴訟費用與原告李峻松名下位
    於雲林縣崙背鄉○○段552地號等4筆不動產房地抵押予被告
    林朝督等最高限額抵押權500萬元等全部債權讓與被告白麗
    萍之債權不存在。二、台灣雲林地方法院98年度司執字第24
    278號給付票款強制執行程序，應予撤銷。」，其起訴之事
    實理由主張略以：相對人已明知上開債務伊業已清償，而不
    存在，竟仍私相授受，並持該不存在之債權聲請強制執行，
    難認合法等語，此有抗告人之民事起訴狀附原審卷可稽（見
    原審卷第4頁）。是抗告人提起本件訴訟目的係在於消滅阻
    卻強制執行程序，雖合併提起確認兩造當事人間之債務不存
    在訴訟，惟其訴訟利益應屬相同，依上說明，即應擇其訴訟
    標的價額最高者核定之。雖嗣後抗告人之訴訟代理人在原審
    法院99年10月5日於承辦法官提問時陳稱：抗告人二人係對
    相對人吉成紡織股份有限公司、林朝督、白麗萍各請求確認
    台灣台北地院95年度票字第39541號本票裁定所表彰之本票
    之債權不存在（見原審卷第43至44頁）。原審因認抗告人所
    提起之訴訟標的有七筆（確認之訴6筆、債務人異議之訴1筆
    ），因重新核定訴訟標的之價額為1558萬3435元，業如前述
    ，惟查上開聲明所求確認不存在之債權均為同一筆本票債權
    （即台北地院95年度票字第39541號本票裁定所表彰之債權
    ，抗告人二人為連帶債務人，相對人三人為前、後之債權人
    ），此見抗告人於原審所提出之原審法院所核發之債權憑證
    及相對人間之債權讓與證明書益明（原審卷第26、27頁），
    則抗告人提起本件確認債權不存在之訴可得之利益似僅該筆
    債權之金額，乃原審竟以6筆債權金額合併計算訴訟標的價
    額，均有未洽。
五、綜上，原審核定本件訴訟標的之價額為1558萬3435元，尚有
    未洽；抗告論旨，指摘原裁定不當，求予廢棄，為有理由。
    。又本件抗告人起訴聲明關於「訴訟費用與原告李峻松名下
    位於雲林縣崙背鄉○○段552地號等4筆不動產房地抵押予被
    麗林朝督等最高限額抵押權500萬元等全部債權讓與被告白
    麗萍之債權不存在。」等語究係何意？與上開確認訴訟及債
    務人異議之訴有何關係？自應由原審予以闡明後，另為妥適
    之處置。
六、據上論結，本件抗告為有理由，依民事訴訟法第四百九十二
    條，裁定如主文。
中    華    民    國    99    年    12    月    28    日
                  民事 第二庭   審判長法  官  陳光秀
                                      法  官  曾平杉
                                      法  官  莊俊華
上為正本係照原本作成。
本裁定除以適用法規顯有錯誤為理由外，不得再抗告。如提出再
抗告，應於收受送達後10日內委任律師為代理人向本院提出再抗
告狀（須附繕本），並繳納再抗告費新台幣1千元。
中    華    民    國    99    年    12    月    28    日
                                      書記官  謝淑玉
【附註】
民事訴訟法第495條之1第2項準用同法第466條之1第1、2項規定
：
(1)對於第二審判決上訴，上訴人應委任律師為訴訟代理人。但上
  訴人或其法定代理人具有律師資格者，不在此限。
(2)上訴人之配偶、三親等內之血親、二親等內之姻親，或上訴人
  為法人、中央或地方機關時，其所屬專任人員具有律師資格並
  經法院認為適當者，亦得為第三審訴訟代理人。
民事訴訟法第466條之2第1項：
  上訴人無資力委任訴訟代理人者，得依訴訟救助之規定，聲請
  第三審法院為之選任律師為其訴訟代理人。

司法院資訊處製作；財團法人民間司法改革基金會備份。
